臺灣高等法院高雄分院刑事判決　　　　99年度上訴字第2079號
上　訴　人
即　被　告　黃郁芬
上列上訴人因偽造文書等案件，不服臺灣高雄地方法院98年度訴
字第1695號中華民國99年9 月10日第一審判決（起訴案號：臺灣
高雄地方法院檢察署97年度偵字第32817 號、第32818 號、第34
884號、98年度偵字第15239 號），提起上訴，本院判決如下：
     主  文
原判決關於黃郁芬應執行刑部分撤銷。
其他上訴駁回。
上開上訴駁回部分，即其中黃郁芬犯共同行使偽造私文書罪所處
有期徒刑壹年貳月，減為有期徒刑柒月，約定書上偽造之張簡明
蒼署名壹枚沒收；其中黃郁芬所犯共同連續行使偽造私文書罪所
處有期徒刑捌月，減為有期徒刑肆月，簽帳單存根聯上偽造之張
簡明蒼署名共柒枚均沒收。應執行有期徒刑壹拾月，約定書上偽
造之張簡明蒼署名壹枚、簽帳單存根聯上偽造之張簡明蒼署名共
柒枚均沒收。
     事  實
一、黃郁芬原為張簡明蒼之配偶（但已於民國94年5 月20日離婚
    ），張簡明蒼為威衡傢俱企業行（下稱威衡傢俱行）之負責
    人，黃郁芬則負責威衡傢俱行之財務。黃啟哲則為露絲貝兒
    美容生活館（下稱露絲貝兒公司）、肯尼有限公司（下稱
    肯尼公司）之業務員，負責招攬客戶購買公司產品。穆冠
    仲為黃郁芬之國中同學。詎威衡傢俱行於93年底發生財務問
    題，黃郁芬為周轉金錢，竟為下列行為：
  (一)黃郁芬與穆冠仲（另經臺灣高等法院臺南分院以96年度上更
    (一)字第512 號判決判處有期徒刑6 月確定）未經張簡明蒼同
    意，由黃郁芬拜託穆冠仲假冒張簡明蒼，共同意圖為黃郁芬
    不法所有，基於行使偽造私文書、詐欺之犯意聯絡，於94年
    1 月3 日，由黃郁芬持張簡明蒼身分證及健保卡，與穆冠仲
    前往安泰商業銀行股份有限公司臺南分行（下稱安泰銀行）
    ，由穆冠仲在借款約定書冒簽張簡明蒼姓名，偽造借款契約
    書，並辦理開立張簡明蒼帳號00000000000000號之帳戶，辦
    理借款人為威衡傢俱行負責人張簡明蒼，保證人為黃郁芬之
    對保手續，穆冠仲於安泰銀行承辦人李幸芬就借款人為人別
    及相關事項詢問時，冒充張簡明蒼，致使安泰銀行承辦人員
    陷於錯誤，而於翌日貸與新臺幣（下同）2 百萬元，黃郁芬
    詐得款項後僅繳款3 期，即拒不繳款，致生損害於安泰銀行
    及張簡明蒼。嗣安泰銀行於民事訴訟中，張簡明蒼否認借款
    ，安泰銀行始知受騙。
  (二)黃郁芬與黃啟哲未經張簡明蒼之同意，且明知渠等刷卡之實
    際目的係為取得現金而無消費之真意，竟意圖為自己不法所
    有，共同基於詐欺及行使偽造私文書之概括犯意聯絡：
  1.由黃郁芬在其與張簡明蒼位於高雄縣大寮鄉○○路289 號之
    住所臥房抽屜內，拿取其所保管張簡明蒼所有之安信信用卡
    股份有限公司（下稱安信公司）所核發0000000000000000號
    信用卡後，將上開信用卡交由黃啟哲使用，嗣由黃啟哲連續
    於附表一所示之時間，在其所任職之露絲貝兒公司及肯尼
    公司等特約商店，盜刷上開安信公司信用卡，並在簽帳單上
    之簽名欄偽簽「張簡明蒼」之署名各1 枚後，而偽造私文書
    ，進而持交如附表一所示之各特約商店轉交安信公司請款而
    行使之，該特約商店則依刷卡金額給付現金與黃郁芬，並由
    黃啟哲抽取一成傭金，均足以生損害於張簡明蒼、安信公司
    ，且以此詐術，使安信公司陷於錯誤，誤認係張簡明蒼本人
    前往消費，而將盜刷之款項撥付與特約商店。
  2.由黃郁芬在上址住處抽屜內，拿取其所保管張簡明蒼所有之
    中國信託商業銀行（下稱中國信託）所核發00000000000000
    00號及0000000000000000號之信用卡後，將該上開中國信託
    信用卡交與黃啟哲使用，由黃啟哲持該上開中國信託信用卡
    ，連續於附表二所示之時間，在如附表二所示之特約商店盜
    刷上開中國信託信用卡，並在簽帳單上之簽名欄偽簽「張簡
    明蒼」之署名各1 枚後，而偽造私文書，進而持交如附表二
    所示之各特約商店轉交中國信託請款而行使之，該特約商店
    則依刷卡金額給付現金與黃郁芬，並由黃啟哲抽取一成傭金
    ，均足以生損害於張簡明蒼、中國信託，且以此詐術，使中
    國信託陷於錯誤，誤認係張簡明蒼本人前往消費，而將盜刷
    之款項撥付與特約商店。
  3.嗣安信公司、中國信託向張簡明蒼請款，張簡明蒼否認刷卡
    ，安信公司、中國信託始知受騙。
二、案經安泰銀行訴由臺灣臺南地方法院檢察署呈請臺灣高等法
    院檢察署令轉臺灣高雄地方法院檢察署；安信公司、中國信
    託訴由臺灣高雄地方法院檢察署檢察官偵查起訴。
     理  由
壹、證據能力部分：
一、證人張簡明蒼於偵訊時之證述：
    按被告以外之人於偵查中向檢察官所為陳述，除顯有不可信
    之情況者外，得為證據，刑事訴訟法第159 條之1 第2 項定
    有明文。偵查中對被告以外之人所為之偵查筆錄，或被告以
    外之人向檢察官所提之書面陳述，性質上均屬傳聞證據。惟
    現階段刑事訴訟法規定檢察官代表國家偵查犯罪、實施公訴
    ，依法其有訊問被告、證人及鑑定人之權，證人、鑑定人且
    須具結，而實務運作時，檢察官偵查中向被告以外之人所取
    得之陳述，原則上均能遵守法律規定，不致違法取供，其可
    信度極高。職是，被告以外之人前於偵查中已具結而為證述
    ，除反對該項供述得具有證據能力之一方，已釋明「顯有不
    可信之情況」之理由外，不宜即遽指該證人於偵查中之陳述
    不具證據能力。證人張簡明蒼於偵查中之陳述部分，既經具
    結；並參以證人張簡明蒼於偵查中之陳述，並無證據證明顯
    有不可信之情形，應有證據能力。至於證人張簡明蒼於警詢
    時之陳述，因與其於原審審理時證述之情節大致相符，亦查
    無刑事訴訟法第159 條之3 所定各款情形。是依上開說明，
    證人張簡明蒼於警詢時之陳述，應無證據能力。
二、按本判決所引用之其餘證據資料（除證人張簡明蒼之警詢陳
    述），其中傳聞證據部分，縱無刑事訴訟法第159 條之1 至
    第159 條之4 或其他規定之傳聞證據例外情形，亦因被告、
    檢察官或同意可作為證據使用，或未聲明異議，基於尊重當
    事人對於傳聞證據之處分權，及證據資料愈豐富愈有助於真
    實發現之理念，依刑事訴訟法第159 條之5 第1 項、第2 項
    之規定，本院審酌該等證據作成時之情況，並無違法取證之
    瑕疵，且無顯不可信之情形，以之作為證據，應屬適當，自
    均有證據能力。至本判決未引用之證據，既未經援引為認定
    犯罪事實之基礎，爰不逐一論述該等證據之證據能力。
貳、實體部分：
一、犯罪事實一之(一)部分：訊據上訴人即被告黃郁芬（下稱被告
    黃郁芬）固坦承有委託穆冠仲假冒張簡明蒼向安泰銀行申辦
    貸款，惟矢口否認有何行使偽造私文書及詐欺犯行，辯稱：
    其事先經過被害人張簡明蒼之同意云云。經查：
  (一)94年1 月3 日，被告黃郁芬持張簡明蒼身分證及健保卡，與
    穆冠仲前往安泰銀行，由穆冠仲假冒張簡明蒼，在借款約定
    書冒簽「張簡明蒼」姓名，偽造借款契約書，並辦理開立張
    簡明蒼帳號00000000000000號之帳戶，辦理借款人為威衡傢
    俱行負責人張簡明蒼，保證人為被告黃郁芬之對保手續，穆
    冠仲於安泰銀行承辦人李幸芬就借款人為人別及相關事項詢
    問時，冒充張簡明蒼，而於翌日貸得2 百萬元，嗣後被告黃
    郁芬僅繳款3 期等情，業據被告黃郁芬供陳在卷（見原審卷
    一第125 頁至第125 頁反面；原審卷二第40頁至第41頁），
    核與同案被告穆冠仲於檢察官偵訊時之證述相符（見臺南地
    檢署97年度偵字第16848 號卷第49頁至第50頁），復有約定
    書、安泰銀行轉帳收入傳票、轉帳支出傳票、開戶資料在卷
    可稽（見臺南地檢署95年度偵字第3955號卷第3 頁至第10頁
    、第28頁），故此部分事實堪以認定。
  (二)被告黃郁芬雖於檢察官偵訊時陳稱：張簡明蒼對於向銀行辦
    理貸款一事均知情等語（見95年度偵字第630 號卷第17頁）
    ，惟又稱：其並無向張簡明蒼表示要找人代替其去辦理貸款
    等語（見95年度偵字第630 號卷第26頁），則被告黃郁芬前
    開供詞反覆，前後矛盾，是否真實，已非無疑。況證人張簡
    明蒼於檢察官偵訊時證稱：貸款約定書上之簽名並非其親簽
    ，其亦未向安泰銀行申辦帳戶，其亦未同意被告黃郁芬以其
    名義辦理貸款等語（見臺南地檢署95年度偵字第3955號卷第
    19頁至第20頁；95年度偵緝字第630 號卷第25頁至第26頁）
    。而被告黃郁芬辯稱：因辦理貸款時，張簡明蒼人在國外，
    其為要支付3 點半之支票票款，所以才找穆冠仲假冒張簡明
    蒼辦理貸款，其在張簡明蒼出國前，向張簡明蒼表示傢俱行
    需要資金，要向銀行貸款，其沒特別說是向何銀行貸款，張
    簡明蒼表示要其自己去處理云云（見臺南地檢署95年度偵緝
    字第630 號卷第25頁至第26頁；臺南地院卷第21頁），然觀
    之被害人張簡明蒼之入出境資料（見原審卷二第68頁），被
    害人張簡明蒼於案發期間並無出境之記錄，顯見其當時均在
    國內，與被告黃郁芬前開所辯不符。雖被告黃郁芬於本院審
    理中又稱：張簡明蒼當時在台北云云，然被害人張簡明蒼當
    時既在國內，被告黃郁芬自可與被害人張簡明蒼一同申辦貸
    款，何需委託穆冠仲假冒被害人張簡明蒼，故可知被害人張
    簡明蒼並無同意被告黃郁芬委託穆冠仲以其名義申請本件貸
    款，故被告黃郁芬所辯顯係卸責之詞不足採信。綜上，被告
    黃郁芬此部分犯行已堪認定，應依法論科。
二、犯罪事實二之(二)部分：訊據上訴人即被告黃郁芬固坦承有持
    張簡明蒼之信用卡使用之事實，惟矢口否認有何行使偽造私
    文書、詐欺等犯行，辯稱：該部分亦事先有經過被害人張簡
    明蒼之同意云云。經查：
  (一)安信公司卡號0000000000000000號信用卡、中國信託卡號00
    00000000000000號、0000000000000000號之信用卡，均係被
    害人張簡明蒼所申辦；而前開安信公司信用卡於附表一所示
    之時間，有如附表一所示之消費記錄；而前揭中國信託信用
    卡於附表二所示之時間，有如附表二所示之消費記錄等情，
    業據被害人張簡明蒼於檢察官偵訊時證述明確（見97年度偵
    字第32817 號卷第29頁），復有安信公司卡片交易明細表、
    中國信託冒用明細、簽帳單附卷足憑（見94年度他字第2639
    號卷第3 頁；94年度他字第4652號卷第5 頁至第8 頁、第10
    頁；94年度偵字第21091 號卷第17頁；原審卷一第137 頁至
    第139 頁），故此部分事實堪以認定。
  (二)被告黃郁芬於警詢時先供稱：張簡明蒼不知悉安信公司之刷
    卡消費等語（見94年度偵字第21091 號卷第10頁），嗣於偵
    訊時改稱：張簡明蒼之財務、威衡傢俱行之帳務都由其處理
    ，當時傢俱行之財務狀況不佳，其為了軋票，曾將張簡明蒼
    之安信公司、中國信託之信用卡拿去刷卡換現金，但其事前
    有經過張簡明蒼之同意等語（97年度偵字第32817 號卷第46
    頁至第47頁），則被告黃郁芬前開供詞反覆，前後矛盾，是
    否真實，已非無疑。而同案被告黃啟哲於警詢時先供稱：被
    告黃郁芬並無交付其張簡明蒼之信用卡，其亦無使用張簡明
    蒼之信用卡去刷卡換現金等語（94年度偵字第21091 號卷第
    12頁），後改稱：被告黃郁芬、張簡明蒼有與其前往刷卡消
    費，刷卡時被告黃郁芬與其一同在場，張簡明蒼則在車上等
    候及簽名等語（見94年度偵字第21091 號卷第12頁至第13頁
    ），復改稱：其並無持張簡明蒼之信用卡消費，係被告黃郁
    芬持張簡明蒼之信用卡去消費，張簡明蒼有同意等語（見94
    年度偵字第21091 號卷第41頁），又改稱：其不確定94年3
    月9 日、10日張簡明蒼有無在肯尼公司，但張簡明蒼並無
    去過露絲貝兒公司等語（94年度偵字第21091 號卷第45頁反
    面），再改稱：其曾受被告黃郁芬之託，使用張簡明蒼之安
    信公司、中國信託信用卡以刷卡換現金，被告黃郁芬表示張
    簡明蒼有同意其也曾打電話向張簡明蒼確認，其有將所得之
    現金交給被告黃郁芬等語（97年度偵字第32817 號卷第47頁
    至第48頁）；嗣於原審審理時再改稱：刷卡之簽帳單其交給
    被告黃郁芬，其便離開，等張簡明蒼簽好名後，其再過去跟
    渠等拿取等語（見原審卷二第88頁至第89頁）。觀之同案被
    告黃啟哲前開供詞反覆，前後矛盾，是否真實，已非無疑，
    又依同案被告黃啟哲前開所述94年3 月9 日、10日，其不確
    定被害人張簡明蒼是否在肯尼公司，而被害人張簡明蒼並
    無去過露絲貝兒公司，則被害人張簡明蒼如何親自刷卡並簽
    名；再者，若同案被告黃啟哲刷卡時，張簡明蒼有一同前往
    ，則張簡明蒼大可直接在店內親自消費及簽名，何需在車上
    等候及簽名，故同案被告黃啟哲所述不足採信。又被告黃郁
    芬於偵訊時供稱：其將信用卡交給被告黃啟哲使用，被告黃
    啟哲則交付其現金，如果被告黃啟哲刷卡1 萬元，會給其現
    金9,000 元，剩下之1,000 元，其不知被告黃啟哲如何處理
    等語（見97年度偵字第32817 號卷第46頁至第47頁），可知
    上開信用卡應係被告黃郁芬交付與同案被告黃啟哲，由同案
    被告黃啟哲持卡刷卡。況證人張簡明蒼於檢察官偵訊及原審
    審理時亦均證稱：其並無授權被告黃郁芬、黃啟哲使用上開
    安信公司及中國信託之信用卡，係銀行通知其積欠許多卡費
    未繳納，其才知悉，並發現信用卡之帳單地址、行動電話均
    變更等語明確（見97年度偵字第32817 號卷第29頁至第30頁
    ；原審卷二第77頁至第81頁）。又安信公司所發之刷卡簡訊
    通知之行動電話0000000000，係被告黃郁芬所有及使用乙情
    ，業據證人張簡明蒼及被告黃郁芬分別證述、供陳在卷（見
    94年度偵字第21091 號卷第10頁；原審卷二第81頁），顯見
    被告黃郁芬不欲使被害人張簡明蒼知悉其信用卡遭被告黃郁
    芬、黃啟哲盜刷。另同案被告黃啟哲於原審審理時陳稱：因
    其當時信用不好，不能申辦信用卡，其為了要使用張簡明蒼
    前開安信公司之信用卡刷卡換現金之剩餘額度，曾假冒張簡
    明蒼之名義，打電話給信用卡公司更改帳單地址，但這是經
    過張簡明蒼同意，因為其要支付其所刷卡之金額，所以才會
    改地址等語（見原審卷二第105 頁），復有更改帳單地址時
    間紀錄表附卷足憑（見94年度偵字第28068 號卷第9 頁），
    是被害人張簡明蒼若曾同意被告黃郁芬、黃啟哲使用該信用
    卡刷卡換現金及消費，則該信用卡之帳單地址大可仍寄送被
    害人張簡明蒼之原登錄地址，待被害人張簡明蒼收到帳單後
    ，再向同案被告黃啟哲索取其應支付之金額，何需大費周章
    更改帳單地址，足認同案被告黃啟哲係有意不使被害人張簡
    明蒼知悉該信用卡有不正常之消費狀況。被告黃郁芬及同案
    被告黃啟哲上揭所辯，均顯係卸責之詞，不足採信。綜上，
    被告黃郁芬此部分之犯行亦堪認定，均應依法論科。
三、被告黃郁芬所為之前開犯行行為後，刑法業於94年1 月7 日
    修正，於94年2 月2 日公布，並於95年7 月1 日施行，是本
    件被告黃郁芬、黃啟哲為前開行為後，法律已有變更。參酌
    最高法院95年5 月23日第8 次刑事庭會議決議、同年11月7
    日第21次刑事庭會議決議內容，本案關於新舊法比較或法律
    之適用，說明如下：
  (一)關於罰金刑，在刑法修正前，刑法分則編各罪所定罰金刑之
    貨幣單位原為銀元，其最高罰金數額，從各該法條規定，而
    最低罰金數額，則依修正前刑法第33條第5 款之規定為銀元
    1 元以上，而刑法第339 條第1 項之詐欺取財罪係於72年6
    月25日前所制定，且未修正，依罰金罰鍰提高標準條例第1
    條前段規定，就其原定數額得提高為2 倍至10倍，並依現行
    法規所定貨幣單位折算新臺幣條例第2 條規定，以銀元1元
    折算為新臺幣3 元；又刑法第33條第5 款修正為：「罰金：
    新臺幣1,000 元以上，以百元計算之」，已將刑法之罰金貨
    幣單位由銀元改為新臺幣，則刑法分則編各罪所定罰金刑之
    貨幣單位，自應配合修正為新臺幣，為使刑法分則編各罪所
    定罰金之最高數額與刑法修正前趨於一致，乃增訂刑法施行
    法第1 條之1 ：「中華民國94年1 月7 日刑法修正施行後，
    刑法分則編所定罰金之貨幣單位為新臺幣。94年1 月7 日刑
    法修正時，刑法分則編未修正之條文定有罰金者，自94年1
    月7 日刑法修正施行後，就其所定數額提高為30倍。但72
    年6 月26日至94年1 月7 日新增或修正之條文，就其所定數
    額提高為3 倍」，從而，刑法分則編各罪所定罰金刑之最高
    數額，於刑法修正前後並無不同，惟修正後刑法第33條第5
    款所定罰金刑最低數額，較修正前提高，自以修正前刑法第
    33條第5 款規定較有利於被告黃郁芬、黃啟哲。
  (二)修正後刑法第28條關於成立共同正犯之標準，將原來共同正
    犯之共同「實施」犯罪，改為共同「實行」犯罪，剔除完全
    未參與犯罪相關行為之「實行」的「陰謀共同正犯」及「預
    備共同正犯」，而本案被告之犯行非屬陰謀、預備共同正犯
    ，不論依修正前刑法第28條之規定，抑或修正後刑法第28條
    之規定，均構成共同正犯，比較結果並無利與不利。
  (三)修正前刑法第56條規定：「連續數行為而犯同一之罪名者，
    以一罪論。但得加重其刑至二分之一。」，而新法業已刪除
    舊法第56條連續犯之規定，不再以一罪論，是於新法修正施
    行後，被告黃郁芬之數犯罪行為，即須分論併罰。此刪除雖
    非犯罪類型之變更，但顯已影響行為人刑罰之法律效果，自
    屬法律有變更，依現行刑法第2 條第1 項規定，比較新、舊
    法結果，以修正前刑法論以連續犯較有利於被告黃郁芬。
  (四)修正前刑法第55條關於牽連犯之規定，行為有方法、目的之
    牽連關係者，應從一重罪處斷，修法後將該部分規定刪除，
    則分別數行為縱有牽連關係，仍應各別論罪後併合處罰，自
    較原刑法以牽連犯從一重處斷為重，是以舊法規定較有利於
    被告黃郁芬。
  (五)修正前刑法第51條第5 款規定：數罪併罰，宣告多數有期徒
    刑者，於各刑中之最長期以上，各刑合併之刑期以下，定其
    刑期。但不得逾20年。修正後刑法第51條第5 款規定：宣告
    多數有期徒刑者，於各刑中之最長期以上，各刑合併之刑期
    以下，定其刑期，但不得逾30年，比較結果，修正後併罰之
    有期徒刑最高刑期較修正前之規定為長，依刑法第2 條第1
    項前段之規定，依修正前刑法定其應執行之刑，較有利於被
    告黃郁芬。
  (六)刑法罰金刑之加重，依修正後刑法第67條規定，其最高度及
    最低度同加重之，較修正前刑法第68條所定，僅加重其最高
    度，為不利於被告黃郁芬。
  (七)綜上全部比較結果，本件情形，顯以修正前之規定較有利於
    被告黃郁芬，揆諸上揭說明，應一體適用被告黃郁芬行為時
    即修正前之規定，予以論處。
四、按依信用卡交易之過程，係持卡人向特約商店提示信用卡，
    由持卡人在簽帳單上簽名，確認交易之標的及金額，再由特
    約商店核對該信用卡之有效性及持卡人之身分同一性無訛後
    ，特約商店即將該簽帳單送交聯合信用卡處理中心請款轉知
    發卡機構撥款，故簽帳單具有持卡人與特約商店之交易契約
    書之性質，並具有持卡人經由聯合信用卡處理中心請求發卡
    機構撥款之請求書或指示文件之性質，非僅具有處理內部事
    務之傳票性質；且在信用卡簽帳單上偽簽姓名，單從形式上
    觀察，即足以知悉其表示已收受特約商店所交付之交易標的
    物，含有收據之性質，故行為人冒用他人名義於信用卡簽帳
    單上簽名，非僅構成刑法第217 條第1 項之偽造署押罪，應
    構成刑法第210 條之偽造私文書罪，行為人在偽造簽帳單之
    後，持向特約商店行使，自屬行使偽造私文書之行為。
  (一)犯罪事實一之(一)部分，核被告黃郁芬與另案被告穆冠仲未經
    張簡明蒼同意，由穆冠仲假冒張簡明蒼向安泰銀行貸得200
    萬元之所為，係犯刑法第216 條、第210 條行使偽造私文書
    罪，及同法第339 條第1 項詐欺取財罪。被告黃郁芬與另案
    被告穆冠仲間就上開犯行，有犯意聯絡及行為分擔，應為共
    同正犯。其偽造張簡明蒼署名為偽造私文書之一部，其偽造
    私文書之低度行為，為行使偽造私文書之高度行為所吸收，
    均不另論罪。被告黃郁芬所犯上開2 罪間，有方法目的之牽
    連關係，依修正前刑法牽連犯之規定，從一重論以行使偽造
    私文書處斷。
  (二)犯罪事實一之(二)部分，核被告黃郁芬與同案被告黃啟哲冒用
    張簡明蒼名義持信用卡刷卡消費簽帳（詳如附表一、二所示
    ），並行使簽帳單以取得現金之所為，係犯刑法第216 條、
    第210 條之行使偽造私文書罪，及同法第339 條第1 項之詐
    欺取財罪。被告黃郁芬與同案被告黃啟哲間就上開犯行，有
    犯意聯絡及行為分擔，均為共同正犯。被告黃郁芬在信用卡
    簽帳單上偽造張簡明蒼之署名，應為偽造簽帳單私文書之一
    部，且偽造各該簽帳單私文書之低度行為，應為行使各該偽
    造簽帳單私文書之高度行為所吸收，故上開各該偽造署名、
    偽造私文書之犯行部分，均不另論罪。被告黃郁芬於前揭多
    次行使偽造私文書、多次詐欺取得特約商店所交付之財物，
    均時間緊接，所犯各該罪名均相同，顯係分別出於各該犯罪
    之概括犯意而為，皆為連續犯，爰均依廢止前之刑法第56條
    之規定，分別以一連續行使偽造私文書、連續詐欺取財等罪
    論，並均各加重其刑。又所犯上開連續行使偽造私文書與連
    續詐欺取財之犯行，均有方法目的之牽連關係，為牽連犯，
    應從一重之連續行使偽造私文書罪處斷。
  (三)又被告黃郁芬就上開所犯行使偽造私文書罪，及連續行使偽
    造私文書罪等二罪，行為互殊，犯意各別，應予分論併罰。
    原審就此部分雖未論及，惟據上論結已引依據法條，在不影
    響判決意旨下，即無撤銷之必要，爰由本院補述之。
五、原審認被告黃郁芬罪證明確，因而適用刑法第210 條、216
    條、第339 條第1 項、第219 條，修正前刑法第28條、第56
    條、第55條，廢止前罰金罰鍰提高標準條例第1 條前段等規
    定，並審酌被告黃郁芬不思循正當途徑取得財物，竟假冒張
    簡明蒼名義申請貸款或使用信用卡，被告黃郁芬冒用張簡明
    蒼申請貸款之數額為200 萬元，金額非低；另被告黃郁芬冒
    用張簡明蒼名義使用信用卡次數非少，金額非低，對於交易
    秩序危害甚鉅等一切情狀，分別量處有期徒刑1 年2 月、8
    月。又因本件被告所犯各罪之行為時間，均在96年4 月24日
    以前，核符中華民國96年罪犯減刑條例第2 條規定，應依同
    條例第2 條第1 項第3 款，各減其宣告刑2 分之1 ，即為有
    期徒刑7 月、4 月（至於原審定被告黃郁芬之應執行刑部分
    撤銷，詳如後述）。另敘明由他案被告穆冠仲於約定書上偽
    造之「張簡明蒼」署名1 枚；及同案被告黃啟哲於附表一、
    二所示之簽帳單存根聯上偽造之「張簡明蒼」署名各1 枚（
    共7 枚），均依刑法第219 條之規定（不問屬於犯人與否）
    ，沒收之。至於約定書、附表一、二所示之消費簽帳單商店
    存根聯，分別經被告黃郁芬，或被告黃郁芬、黃啟哲向安泰
    銀行或各簽帳商店行使，已非被告所有之物，爰不予宣告沒
    收。附表一、二所示之消費簽帳單之持卡人聯，業已滅失，
    業據被告黃郁芬供陳在卷（見原審卷二第106 頁），爰不予
    宣告沒收。其認事用法，核無不合，量刑亦屬允當。被告上
    訴意旨否認犯罪，指摘原判決不當，為無理由，應予駁回。
六、另有關原審定被告黃郁芬之應執行刑為有期徒刑11月部分；
    按數罪併罰，有二裁判以上者，依刑法第51條之規定，定其
    應執行之刑；數罪併罰，分別宣告其罪之刑，宣告多數有期
    徒刑者，於各刑中之最長期以上，各刑合併之刑期以下，定
    其刑期，但不得逾30年，刑法第53條、第51條第5 款分別定
    有明文。次按法律上屬於自由裁量事項，尚非概無法律性之
    拘束，在法律上有其外部界限及內部界限。前者法律之具體
    規定，使法院得以具體選擇為適當裁判，此為自由裁量之外
    部界限。後者法院為自由裁量時，應考量法律之目的，法律
    秩序之理念所在，此為自由裁量之內部界限。法院為裁判時
    ，二者均不得有所踰越。在數罪併罰而有2 裁判以上，應定
    其應執行刑之案件，法院所為刑之酌定，固屬自由裁量事項
    ，然對於法律之內、外部界限，仍均應受其拘束，此有最高
    法院91年台非字第32號及92年度台非字第187 號判決可資參
    照。本件被告黃郁芬所犯上開二罪經減刑後，各為有期徒刑
    7 月、4 月，是依上開說明，被告黃郁芬之應執行刑應在有
    期徒刑7 月以上、11月以下之間。惟原審所定執行刑有期徒
    刑11月，本為上開二罪減刑後之刑期總和，即形同未定執行
    刑，自有失數罪併罰應另定執行刑之意旨，容有未恰，是該
    部分應予撤銷，並由本院改定被告黃郁芬之應執行刑為有期
    徒刑10月。
七、另同案被告黃啟哲所犯共同連續行使偽造私文書罪部分，經
    原審對被告黃啟哲為論罪科刑後，因未上訴而告確定在案，
    爰不再論述之。
據上論斷，應依刑事訴訟法第369 條第1 項前段、第368 條、第
364條，刑法第51條第5款，判決如主文。
本案經檢察官高大方到庭執行職務。
中    華    民    國   100    年    4     月    6    日
                  刑事第四庭    審判長法  官  蕭權閔
                                      法  官  莊松泉
                                      法  官  吳進寶
以上正本證明與原本無異。
如不服本判決應於收受本判決後10日內向本院提出上訴書狀，其
未敘述上訴理由者，並得於提起上訴後10日內向本院補提理由書
狀（均須按他造當事人之人數附繕本）「切勿逕送上級法院」。
中    華    民    國   100    年    4     月    6     日
                                      書記官  唐奇燕
附錄本判決論罪科刑法條：
刑法第210條：
偽造、變造私文書，足以生損害於公眾或他人者，處5 年以下有
期徒刑。
刑法第216條：
行使第210 條至第215 條之文書者，依偽造、變造文書或登載不
實事項或使登載不實事項之規定處斷。
刑法第339條
意圖為自己或第三人不法之所有，以詐術使人將本人或第三人之
物交付者，處5 年以下有期徒刑、拘役或科或併科1 千元以下罰
金。
以前項方法得財產上不法之利益或使第三人得之者，亦同。
前二項之未遂犯罰之。
附表一：盜刷安信公司之信用卡部分
┌──┬───────────┬─────────┬─────┐
│編號│盜刷日期              │商店名稱          │盜刷金額  │
├──┼───────────┼─────────┼─────┤
│ 1  │94年3 月9 日晚上10時42│露絲貝兒美容生活館│60,000元  │
│    │分許                  │文化店（地址：高雄│          │
│    │                      │市林德號3 樓之1 ）│          │
├──┼───────────┼─────────┼─────┤
│ 2  │94年3 月10日晚上7 時26│同上              │120,000元 │
│    │分許                  │                  │          │
├──┼───────────┼─────────┼─────┤
│ 3  │94年3 月16日上午12時33│肯尼有限公司（地│51,200元  │
│    │分許                  │址：高雄市○○○路│          │
│    │                      │830號）           │          │
└──┴───────────┴─────────┴─────┘
附表二：盜刷中國信託銀行之信用卡部分
┌──┬──────┬────────┬─────────┬─────┐
│編號│盜刷日期    │信用卡卡號      │商店名稱          │盜刷金額  │
├──┼──────┼────────┼─────────┼─────┤
│ 1  │94年3 月9 日│0000000000000000│露絲貝兒美容生活館│40,000元  │
│    │            │                │文化店            │          │
├──┼──────┼────────┼─────────┼─────┤
│ 2  │94年3 月9 日│0000000000000000│同上              │同上      │
├──┼──────┼────────┼─────────┼─────┤
│ 3  │94年3 月10日│0000000000000000│同上              │50,000元  │
├──┼──────┼────────┼─────────┼─────┤
│ 4  │94年4 月1 日│0000000000000000│蘇活有限公司（地址│3,450元   │
│    │            │                │：桃園市○○○路二│          │
│    │            │                │段80巷27號）      │          │
└──┴──────┴────────┴─────────┴─────┘